臺灣花蓮地方法院民事裁定　　　　　　110年度花簡字第338號
原　　　告　陳美親　
被　　　告　劉邑紋　
上列當事人間請求確認本票債權不存在事件，本院裁定如下：
    主    文
本件移送臺灣高雄地方法院。
    理    由
一、按訴訟，由被告住所地之法院管轄，被告住所地之法院，不
    能行使職權者，由其居所地之法院管轄；訴訟之全部或一部
    ，法院認為無管轄權者，依原告聲請或依職權以裁定移送其
    管轄法院，民事訴訟法第1條、第28條第1項分別定有明文。
    次按本於票據有所請求而涉訟者，得由票據付款地之法院管
    轄，民事訴訟法第13條固有明文，惟該條立法目的旨在貫徹
    票據流通性，便利票據權利人行使票據權利。從而，所謂本
    於票據有所請求，專指「執票人」本於票據行使票據上之權
    利而言，凡執票人本於票據請求承兌、付款及行使追索權均
    屬之；如本於持有票據之原因事實而為請求，並不包括在內
    （見吳明軒著，民事訴訟法上冊，民國100年10月修訂9版，
    第58頁）。易言之，「票據債務人」因票據存有原因抗辯所
    提起之訴，自無上揭特別審判籍規定之適用。末按發票人主
    張本票係偽造、變造者，於前條裁定送達後20日內，得對執
    票人向為裁定之法院提起確認之訴，非訟事件法第195條第1
    項亦定有明文。上開條文既列舉偽造、變造二者，解釋上，
    本票債務人以其他事由提起確認本票債權不存在之訴，即無
    該條適用之餘地，為本票裁定之法院（原法院）無從依上規
    定取得管轄權。
二、經查，本件原告以其為被繼承人陳秀真之繼承人身分，主張
    陳秀真所簽發之本票（見本院110年度司票字第184號影卷第
    13頁，下稱系爭本票）無原因關係存在，且亦已罹於本票債
    權之請求權時效，而對被告（即系爭本票執票人）起訴請求
    確認系爭本票債權及其利息請求權不存在。是本件原告係以
    「票據債務人」身分，訴請確認系爭本票債權不存在，非屬
    執票人行使本票權利而涉訟之情形，自無上開民事訴訟法第
    13條所定特別審判籍規定之適用。又原告主張系爭本票債權
    不存在之事實，已如前述，足見原告非係以系爭本票為被告
    所偽造、變造為由而提起本件確認本票債權不存在之訴，即
    與非訟事件法第195條第1項無涉，是本件亦無從依該規定定
    其管轄法院。
三、綜上，本件既無特別審判籍規定之適用，自應回歸民事訴訟
    法第1 條之規定，以被告位在高雄市鼓山區之住所地定管轄
    法院，即由臺灣高雄地方法院審理。茲原告向無管轄權之本
    院起訴，顯係違誤，爰依職權將本件移送於該管轄法院。
四、依民事訴訟法第28條第1項，裁定如主文。
中    華    民    國   110    年     9    月    24    日
                  花蓮簡易庭  法  官  李立青
以上正本係照原本作成。
如不服本裁定，應於裁定送達後10日內向本院提出抗告狀（須按
他造當事人之人數附繕本），並繳納抗告費新臺幣1,000元。
中    華    民    國   110    年    9     月    24    日
                              書記官  洪美雪